---
title: "Lectura de datos BOLSA"
author: "Fernando Villalba"
date: "6 de febrero de 2017"
output: 
  html_document: 
    fig_caption: yes
    number_sections: yes
    self_contained: no
    toc: yes
---

```{r setup, include=FALSE}
knitr::opts_chunk$set(echo = TRUE)
```

## Lectura de datos de bolsa

La forma más sencilla de bajar datos de bolsa es con la librería `tseries` y su funcion `get.hist.quote`
Veamos como descargar los datos del IBEX 35 en los dos últimos años.

```{r}
#install.packages("tseries")
library(tseries)
library("zoo", lib.loc="~/R/win-library/3.3")

ticker="^IBEX"
anos= 5*365 # en días si pongo star como fecha no hace falta
#quote="AdjClose"
#start= Sys.Date()-anos

acc <- get.hist.quote(instrument= ticker, start= "2010-01-01",end= Sys.Date(), quote="AdjClose",provider="yahoo", origin="1970-01-01", compression="d", retclass="zoo");

difacc<-diff(acc); # dif en numero
dif100 <-100*difacc/acc; # dif en %
#calculo la serie acumulada
acumdif<-cumsum(dif100);

# Para extraer los datos de las fechas y de los datos de una serie zoo
# podemos usar las funciones index y coredata de zoo
# coredata(acc) --> extrae los valores de la serie zoo
# index(acc)--> extrae la serie de indices de fechas 

diasemana<-as.numeric(format(as.Date(index(acc)),"%w"))
mes<-as.numeric(format(as.Date(index(acc)),"%m"))
ano<-as.numeric(format(as.Date(index(acc)),"%y"))
dia<-as.numeric(format(as.Date(index(acc)),"%d"))

#creo un data frame con los datos
df<-data.frame(index(acc),coredata(acc),diasemana,dia, mes, ano)
str(df)
#quito el elemento de la fila 1 ya que las dif tiene un elemento menos 
df<-df[-1,]
#añado la dif a la data frame
df$dif<-as.numeric(coredata(dif100))
df$acum<-as.numeric(coredata(acumdif))

# con esto tengo una df con 4 variables fecha, cierre, dia de la semana y dif de cierres
str(df)

# Grafico simpe de la serie temporal
plot(acc)

```


Vamos a pintar las graficas por años
```{r}

#Pintamos las graficas de cada año juntas
  rango<-range(df$ano)
  rangoacum<-range(df$acum)
    for(i in rango[1]:rango[2]){
      #i=rango[2]
      tem<- subset(df$AdjClose,ano==i)
      tem<-100*diff(tem)/tem[-1]
      tem<- cumsum(tem)
      if (i==rango[1]){
          plot(tem,ylab="% cambio", xlab="dias desde el 1 de enero", type="n", ylim = c(-40,30),xlim = c(0,280))
          lines(tem, col=i-rango[1]+1)
      } else {
          lines(tem, col=i-rango[1]+1)
      }
    }
  abline(h=0)
  abline(h=10,col="grey",lty=3)
  abline(h=-10,col="grey",lty=3)
  title(main="años comparados")
  legend("topright",legend=c(rango[1]:rango[2]), col=c(1:(rango[2]-rango[1]+1)), lty=1, lwd=2 )


```


## gráficos 

Con los datos de la serie almacenados en un dataframe, vamos a realizar varios gráficas exploratorios de los mismos:

```{r graficas1}
library(ggplot2)
# 1. grafico de frecuencias de la serie de diferencias
qplot(dif,data=df,fill=as.factor(diasemana))

# 2. histograma de frecuencias por día de la semana
qplot(dif,data=df, facets = diasemana ~ .,fill=factor(diasemana)) 

# 3. histograma de frecuencias por mes
qplot(dif,data=df, facets = mes ~ .,fill=factor(diasemana)) 

# tabla grafica de frecuencias mes- dia semana
qplot(dif,data=df, facets = mes ~ diasemana,fill=as.factor(diasemana)) 

qplot(dif,data=df, facets = mes ~ diasemana,fill=as.factor(diasemana)) 

#subconjunto<-subset(df,diasemana=2,select=c(dif,diasemana, mes))
#qplot(dif,data=subconjunto,facets =  . ~ mes)

qplot(dif,data=df,facets = . ~ diasemana)


# grafico de cajas por mes
#1. usando base system
boxplot(df$dif ~ df$mes, ylimit=c(-8,8))
abline(h=0)
#2. Usando ggplot2
qplot(mes,dif,data=df, geom="boxplot",fill=factor(mes))

# grafico de cajas por diasemana
qplot(diasemana,dif,data=df, geom="boxplot",fill=factor(diasemana))

#creamos hisotgramas para cada dia de la semana y mes
ggplot(df,aes(dif)) + geom_density(alpha=0.5, fill=3) 
ggplot(df,aes(dif, fill=factor(mes))) + geom_density(alpha=0.5)
ggplot(df,aes(dif, fill=factor(diasemana))) + geom_density(alpha=0.3) 

```

Vamos a hacer una funcion para buscar los días 1 de cada mes, y los ultimos días de mes cómo se comprota la acción.

```{r}

ggplot(df,aes(df$dif, fill=factor(df[df$dia==1,]))) + geom_density(alpha=0.5, fill=3)

#a<-df[df$dia==1,]
#hist(df$dif, col="skyblue", border=F)
#hist(a$dif, add=T,col=scales::alpha('red',.5),border=F)

#es el factor primer día del mes relevate?
qplot(dif,data=df, geom="density",fill=factor(dia==1),alpha=0.5 )
qplot(dif,data=df, geom="density",fill=factor(dia==1),alpha=0.5, facets = . ~ mes )

```
vemos que las graficas anteriore tienen un fallo, pues no selecciona correctamente los días, pues el día 1 puede ser fiesta.
Una solucion puede ser usar el cambio en la variable mes para localizar el primer y ultimo día de este.
```{r}
difmes<-diff(mes)
#añadimos una veriable que indica el primer día de mes
df$dia1<-!difmes==0

qplot(dif,data=df, geom="density",fill=factor(dia1==TRUE),alpha=0.5)
qplot(dif,data=df, geom="density",fill=factor(dia1==TRUE),alpha=0.5, facets = mes ~. ) +
  coord_cartesian( xlim=c(-5,5), ylim=c(0,0.5))

#añadimos una variable que indica el ultimo día de mes
#usamos un truco para hacer el lag hacia atrás
df$ultdia<-c(df$dia1[-1],FALSE)
qplot(dif,data=df, geom="density",fill=factor(ultdia==TRUE),alpha=0.5)
qplot(dif,data=df, geom="density",fill=factor(ultdia==TRUE),alpha=0.5, facets = mes ~. ) +
  coord_cartesian( xlim=c(-5,5),ylim=c(0,0.5)) +
  geom_vline(xintercept = 0)


# Comprobamos si hay diferencias en el caso del ultimo día de diciembre
qplot(dif,data=df, geom="density",fill=factor(ultdia==TRUE & mes==12 ),alpha=0.5) +
  coord_cartesian( xlim=c(-5,5),ylim=c(0,0.5)) +
  geom_vline(xintercept = 0)

qplot(dif,data=df, geom="density",fill=factor(dia1==TRUE & mes==12 ),alpha=0.5)+
  coord_cartesian( xlim=c(-5,5),ylim=c(0,0.5)) + geom_vline(xintercept = 0)
# pero hay pocos datos:
df[which(df$dia1==TRUE & df$mes==12),]

qplot(dif,data=df, geom="histogram",fill=factor(dia1==TRUE & mes==12 ),alpha=0.5)


```


